臺灣臺北地方法院民事簡易判決
111年度北簡字第1927號
原      告  鄭吉君
被      告  陳星宇
上列當事人間請求確認本票債權不存在事件，本院於民國111年1
1月18日言詞辯論終結，判決如下：
　　主　　　文
原告之訴駁回。
訴訟費用由原告負擔。
　　事實及理由
一、按確認法律關係之訴，非原告有即受確認判決之法律上利益
    者，不得提起之，民事訴訟法第247條第1項前段定有明文。
    所謂即受確認判決之法律上利益，係指法律關係之存否不明
    確，原告主觀上認其在法律上之地位有不安之狀態存在，且
    此種不安之狀態，能以確認判決將之除去者而言。本件原告
    主張被告持有原告於民國110年11月8日簽發、付款地未載、
    利息未約定、如附表所示之3紙本票（下稱系爭本票），對
    原告之票據債權不存在，此為被告所否認，則兩造間因被告
    對原告票據債權之法律關係存否不明確，致原告在私法上之
    地位有受侵害之危險，而此項危險得以對於被告之確認判決
    除去之，是原告於本件有受確認判決之法律上利益，揆諸前
    揭說明，原告提起本件確認之訴，核無不合。
二、原告起訴主張略以：原告於110年11月間因需款孔急，透過
    網路向訴外人陳建名借款新臺幣（下同）100,000元，實際
    取得款項70,000元，並簽發系爭本票作為擔保之用。嗣被告
    竟持系爭本票向法院裁定准予強制執行，但原告與被告素不
    相識，為此提起本件訴訟等語，並聲明：確認被告所持有如
    附表所示之系爭本票債權對原告不存在。
三、被告則以：兩造透過網路認識，原告於110年11月8日邀同證
    人胡宛昕為連帶保證人，向被告借款600,000元，並簽立現
    金保管條、借據、本票以為擔保等語，資為抗辯，並聲明：
    原告之訴駁回。
四、得心證之理由：
    查被告持有原告所簽發之如附表所示之系爭本票，經本院以
    111年度司票字第102號裁定（下稱系爭裁定）准許強制執行
    ，為兩造所不爭，有系爭裁定、系爭本票影本（卷第17-18
    、45-46頁）在卷可稽，且調閱系爭裁定卷查核無訛，堪信
    為真。惟原告主張被告持有系爭本票，對原告之本票債權不
    存在乙節，為被告所否認，並以前揭情詞置辯。經查：
(一)按在原告請求確認債權不存在之訴，如被告主張其債權存在
    時，固應由被告就債權存在之事實負舉證責任；惟原告請求
    確認之債權，倘係票據(票款)債權時，由於票據具有無因性
    (抽象性或無色性)之特質，票據行為一經成立後，即與其基
    礎之原因關係各自獨立，而完全不沾染原因關係之色彩。票
    據權利之行使不以其原因關係存在為前提，原因關係不存在
    或無效，並不影響票據行為之效力，執票人仍得依票據文義
    行使權利。因此，於票據債務人請求確認票據債權不存在時
    ，執票人僅須就該票據之真實，即票據是否為發票人作成之
    事實，負證明之責，至於執票人對於該票據作成之原因為何
    ，則無庸證明。如票據債務人依票據法第13條規定主張其與
    執票人間有抗辯事由存在時，原則上仍應由票據債務人負舉
    證責任，以貫徹票據無因性之本質，與維護票據之流通性（
    最高法院102年度台上字第466號裁判要旨)。是原告請求確
    認票據債權不存在時，被告僅須就該票據之真實，即票據是
    否為原告作成之事實，負證明之責，至於該票據作成之原因
    為何，被告則無庸證明。又票據債務人不得以自己與發票人
    或執票人之前手間所存抗辯之事由對抗執票人。但執票人取
    得票據出於惡意者，不在此限；以惡意或有重大過失取得票
    據者，不得享有票據上之權利；無對價或以不相當之對價取
    得票據者，不得享有優於其前手之權利。票據法第13條、第
    14條第1項、第2項分別定有明文。所謂以惡意或有重大過失
    取得票據者，係指明知或可得而知轉讓票據之人，就該票據
    無權處分而仍予取得者而言。所謂無對價或以不相當之對價
    取得票據者，不得享有優於其前手之權利，係指無對價或以
    不相當之對價，自無票據權利人之手取得其票據者而言（最
    高法院94年度台簡上字第2號判決意旨參照）。又票據行為
    為不要因行為，執票人不負證明關於給付原因之責任，如票
    據債務人主張執票人取得票據係無對價或以不相當對價取得
    ，應由該債務人負舉證責任。
(二)查系爭本票為原告所簽發一節，為兩造所不爭執之事實，是
    核諸前揭說明，被告毋庸證明票據作成之原因，應由原告就
    其與被告間有抗辯事由存在負舉證之責任。原告主張其係向
    訴外人陳建名借款而交付系爭本票予陳建名，並非向被告借
    款，亦非其將系爭本票直接交付予被告，是依原告主張，兩
    造非直接前後手關係，基於票據無因性，縱原告主張其僅向
    陳建名借款100,000元（實際取得70,000元），而交付系爭
    本票予陳建名一情為真，揆諸前揭說明，除被告出於惡意或
    無對價或以不相當對價取得系爭本票外，原告不得以其與執
    票人之前手即陳建名間所存抗辯事由對抗被告，且原告未舉
    證證明被告有何票據法第13條但書規定之惡意取得票據或同
    法第14條第2項以無對價或不相當之對價取得票據等情事，
    則依票據之無因性及獨立性原則，原告自不得對被告主張原
    因關係即系爭本票所擔保之借款僅70,000元為抗辯，是其訴
    請確認被告就系爭本票之票據債權不存在，應屬無據。
五、綜上所述，原告訴請確認被告就系爭本票之本票債權不存在
    ，為無理由，應予駁回。
六、本件事證已臻明確，兩造其餘之攻擊防禦方法，於判決結果
    不生影響，爰不一一論列，併此敘明。
七、訴訟費用負擔之依據：民事訴訟法第78條。　　
中　　華　　民　　國　　111 　年　　12　　月　　2 　　日
　　　　　　　　　臺灣臺北地方法院臺北簡易庭
　　　　　　　　　　　　　　　法　官　蔡玉雪
以上為正本係照原本作成。
如不服本判決，應於判決送達後20日內向本庭提出上訴狀，並按
他造當事人之人數附繕本；如委任律師提起上訴者，應一併繳納
上訴審裁判費。
中　　華　　民　　國　　111 　年　　12　　月　　2 　　日
　　　　　　　　　　　　　　　書記官　陳黎諭
附表：
編號 發票日 票面金額（新臺幣） 到期日即利息起算日 票據號碼 1 110年11月8日 200,000元 110年12月8日 TH000238 2 110年11月8日 200,000元 110年12月8日 TH000239 3 110年11月8日 200,000元 110年12月8日 TH000240